臺灣桃園地方法院刑事判決　　　　　　　　　　　　　九十年度易字第二四三四號
　　公　訴　人　臺灣桃園地方法院檢察署檢察官
　　被　　　告　甲○○
右被告因詐欺案件，經檢察官提起公訴（八十九年度偵字第一八０一０號），本院判
決如左：
    主  文
甲○○連續意圖為自己不法之所有，以詐術使人將本人之物交付，處有期徒刑參月，
如易科罰金，以參佰元折算壹日。緩刑參年。
    事  實
一、甲○○前曾於民國八十年間因詐欺案件，經本院於八十年九月六日判處有期徒刑
    六月，並減刑為有期徒刑三月確定，而於八十一年四月六日執行完畢（不構成累
    犯）。
二、甲○○係位於桃園縣中壢市○○路○段三十七號國欣科技股份有限公司（下稱國
    欣公司）、東欣電機股份有限公司（下稱東欣公司）之負責人，其明知上開公司
    已因經營不善，周轉困難，而無支付貨款之能力，竟仍基於意圖為自己不法所有
    之概括犯意，自八十八年十月間某日起，至八十九年一月間某日止，連續數次密
    集向址設桃園縣中壢市○○路二七一號之「佑承企業有限公司」（下稱佑承公司
    ）及「英陞企業有限公司」（下稱英陞公司）之實際負責人乙○、郭美絹（二人
    為夫妻）佯稱洽購水電材料等共計新台幣（下同）六十萬六千七百一十八元，甲
    ○○初期均以遠期支票支付，藉以取信乙○、郭美絹，使二人陷於錯誤而為前揭
    物品之交付；惟於期限將屆之際一再託詞延展，根本無清償之意思與計畫，交付
    票據從未兌現，迭經催討亦避不見面，乙○、郭美絹始知受騙。
三、案經佑承公司代表人郭美絹及英陞公司代表人郭芳克訴由台灣桃園地方法院檢察
    署檢察官偵查起訴。
    理  由
一、訊據被告甲○○固坦承確有於上開時、地向告訴人購買水電材料而積欠貨款之事
    實，惟矢口否認有何詐欺取財犯行，辯稱：伊係因被他人倒債，一時無法清償，
    並無詐欺之犯意云云。經查：
    （一）右揭犯罪事實業據告訴人代表人郭美絹、證人乙○於偵查、審理中指訴甚
          詳。而被告所經營之東欣公司、國欣公司與告訴人郭美絹、乙○所經營之
          佑承公司、英陞公司之前並無交易往來，然卻於八十八年十月間至八十九
          年一月間之三個月內，連續數次密集訂購水電材料，總額高達六十萬六千
          七百一十八元，又所交付之支票復全數跳票，此有告訴人提出之支票、退
          票理由單影本在卷可憑，上情復經被告確認無訛。參諸上開交易情狀，堪
          認告訴人所稱被告於該期間內有不尋常之密集訂貨情形，洵堪採信，被告
          等人空言否認謂交易正常云云，不足為採。
    （二）又被告於八十八年四月三十日起即有跳票紀錄，迄至伊向告訴人訂貨（八
          十八年十月）之前，亦有多達六次跳票記錄，迄至八十九年三月六日則有
          多達十七次跳票紀錄，顯然於訂貨前已陷於周轉不靈乙節，業據被告自承
          無訛，並有法務部票據信用資訊連結作業系統查詢明細表一紙附卷可稽。
          是被告等人係自八十八年四月間起即知資金週轉困難，並陸續有跳票之情
          事，被告顯可預見在票載發票日，並無兌現之可能，仍以簽發屆期顯無兌
          現可能之支票，用以取信告訴人，騙得告訴人售出水電材料，是被告顯係
          意圖為自己不法之所有，詐取告訴人財物，被告辯稱並非有意行騙告訴人
          一節，難堪採信。
    （三）被告雖辯稱：「李洲公司尚有一百二十幾萬元尾款未給我」、「八十八年
          九月之後就未再領款，．．．。」云云（見九十年一月十五日偵訊筆錄）
          。惟訊之證人即李洲公司內銷部經理李政達證稱：「該工程是拓技科技股
          份有限公司承包，再轉包給甲○○。」，而訊之拓技科技股份有限公司人
          員施玉森亦證稱：伊公司係承包水電、消防、空調等工程，再將水電、消
          防部分轉包給甲○○，甲○○是向伊公司請款，非向李洲公司；又工程款
          共計一千零二十五萬元，因甲○○未依約履行，僅賸一百零二萬五千元保
          留款未領，其餘甲○○領款日為八十八年八月三十一日領三百零七萬九千
          九百八十九元、同年九月三十日領一百一十二萬五千二百一十二元、同年
          十月三十一日領一百九十八萬六千七百一十四元、同年十二月三十日領一
          百一十萬八千三百八十元、八十九年二月二十二日領六萬五千一百二十八
          元等語（見九十年一月十五日偵訊筆錄）。據上可知，被告甲○○於八十
          八年九月後仍繼續向拓技公司領得數百萬元之巨額款項，自足以清償積欠
          告訴人六十餘萬元之貨款，竟故意不為清償，再三藉詞推托，迄告訴人提
          出告訴時仍分文不付。是被告所辯因受他人倒債始無力清償云云，實無足
          採信。
    （四）嗣被告於偵查、審理中又一再稱願分期攤還，均未能兌現，迄起訴前僅清
          償三萬元，遲至九十一年四月十六日始與告訴人達成和解。顯見被告自佯
          稱購買水電材料初始，即以此藉詞拖延之伎倆詐騙告訴人，而無清償之意
          思與計畫。綜上各情，被告上開所辯，係事後圖卸之詞，不足採信，其無
          付款之意思，卻積極要求告訴人提高交易信用額度，大量訂貨並以遠期支
          票付款，結果支票屆期均遭退票，是其詐欺取財犯行明確，應依法論科。
二、查被告甲○○意圖為自己不法之所有，以無法兌現之支票取信他人，向告訴人詐
    購水電材料得逞，核其所為，係犯刑法第三百三十九條第一項之詐欺取財罪。而
    被告多次詐欺犯行，時間緊接，方法相同，觸犯構成要件相同之罪名，顯係基於
    概括犯意為之，應依連續犯規定論以一罪，並均依法加重其刑。再者，被告於行
    為後，刑法業於九十年一月十日修正公布，並自同年月十二日起生效，原刑法第
    四十一條「犯最重本刑為三年以下有期徒刑以下之刑之罪，而受六月以下有期徒
    刑或拘役之宣告，因身體、教育、職業或家庭之關係，執行顯有困難者，得以一
    元以上三元以下折算一日，易科罰金」，已修正為「犯最重本刑為五年以下有期
    徒刑以下之刑之罪，而受六個月以下有期徒刑或拘役之宣告，因身體、教育、職
    業、家庭之關係或其他正當事由，執行顯有困難者，得以一元以上三元以下折算
    一日，易科罰金。但確因不執行所宣告之刑，難收矯正之效，或難以維持法秩序
    者，不在此限。併合處罰之數罪，均有前項情形，其應執行之刑逾六月者，亦同
    」，經比較新舊法，以新法有利於被告，依刑法第二條第一項前段之規定，自應
    依修正後刑法處斷。爰審酌被告犯罪之動機、目的、手段及告訴人所生損害金額
    非高、已與告訴人達成和解，依約分期清償，此有協議書一紙附卷可稽，告訴人
    乙○並表示如被告依約還錢即不再追究等語，又被告犯後尚知悔悟等一切情狀，
    量處如主文所示之刑，並諭知易科罰金之折算標準，以示懲儆。末查，被告前受
    有期徒刑以上刑之宣告，執行完畢後，五年以內未曾受有期徒刑以上刑之宣告，
    此有台灣高等法院被告全國前案紀錄表在卷可按，經此偵審教訓，應知所警惕，
    信無再犯之虞，本院認所宣告之刑以暫不執行為適當，併予宣告緩刑三年，以啟
    自新。
據上論斷，應依刑事訴訟法第二百九十九條第一項前段，刑法第二條第一項前段、第
五十六條、第三百三十九條第一項、修正後刑法第四十一條第一項、第七十四條第二
款，罰金罰鍰提高標準條例第一條前段、第二條，判決如主文。
本案經檢察官魏雯祈到庭執行職務。
中      華      民      國    九十一    年      八      月    二十七    日
                              臺灣桃園地方法院刑事第一庭
                                  法  官  陳  永  來
右正本證明與原本無異。
如不服本判決，應於判決送達後十日內向本院提出上訴狀( 應附繕本 )，上訴於
臺灣高等法院。
                                    書記官   洪明媚
中      華      民      國    九十一    年      八      月    二十八    日
附錄本判決論罪科刑法條：
刑法第三百三十九條第一項
 (普通詐欺罪)
意圖為自己或第三人不法之所有，以詐術使人將本人或第三人之物交付者
，處五年以下有期徒刑、拘役或科或併科一千元以下罰金。
